【裁判字號】    97,交聲,480
【裁判日期】    970624
【裁判案由】    交管條例聲異
【裁判全文】
臺灣板橋地方法院交通事件裁定         97年度交聲字第480號
異  議  人
即受處分人  乙○○
上列異議人即受處分人因違反道路交通管理處罰條例案件，不服
交通部公路總局臺北區監理所板橋監理站於民國九十七年三月十
七日所為之板監裁字裁四一－Ｃ00000000號、四一－Ｃ
00000000號裁決，聲明異議，本院裁定如下：
    主  文
異議均駁回。
    理  由
一、按汽車駕駛人，行經有燈光號誌管制之交岔路口闖紅燈者，
    處新臺幣（下同）一千八百元以上五千四百元以下罰鍰，並
    記違規點數三點；又汽車駕駛人，駕駛汽車有違反本條例之
    行為，經交通勤務警察或依法令執行交通稽查任務人員制止
    時，不聽制止或拒絕停車接受稽查而逃逸者，除按各該條規
    定處罰外，處三千元以上六千元以下罰鍰，並記違規點數一
    點。道路交通管理處罰條例第五十三條第一項、第六十條第
    一項、第六十三條第一項第一款、第三款分別定有明文。按
    汽車駕駛人之行為有闖紅燈或不服指揮稽查而逃逸，當場不
    能或不宜攔截製單舉發者，得逕行舉發，且應記明車輛牌照
    號碼、車型等可資辨明之資料，以汽車所有人為被通知人製
    單舉發之。道路交通管理處罰條例第七條之二亦有明文。是
    員警舉發時，經記明車輛牌照號碼、車型等可資辨明之資料
    ，即得製單對汽車所有人逕行舉發。
二、異議人即受處分人乙○○所有車牌號碼N2J-680 號重型機車
    ，於民國九十七年一月二十七日下午四時十二分許，由臺北
    縣樹林市○○路直行往新莊方向行駛，於行經該市○○路與
    俊英街口時，該路口係有燈光號誌管制之交岔路口，於行向
    號誌係亮紅燈之狀態，竟闖越紅燈，為在樹新路上執勤之臺
    北縣政府警察局樹林分局交通分隊警員發現，經當場鳴笛示
    意攔停，詎受處分人拒絕停車接受稽查而逃逸，警員即當場
    註記車號、山葉廠牌及車色為黑色，經查詢相關資料無誤後
    ，隨即製單且於舉發單上註記駕駛人特徵為男性、有戴安全
    帽等資料逕對機車所有人予以舉發，受處分人於應到案日期
    （九十七年二月二十七日）前之九十七年二月十二日向原處
    分機關提出申訴，原處分機關函請舉發單位調查結果，仍認
    受處分人有上揭違規行為，原處分機關乃於九十七年三月十
    七日，依道路交通管理處罰條例第五十三條第一項、第六十
    條第一項及違反道路交通管理事件統一裁罰基準表之規定，
    分別裁處受處分人罰鍰一千八百元及三千元，並各依同條例
    第六十三條第一項第三款、第一款（裁決書僅各略載第六十
    三條）規定，並記違規點數三點、一點。
三、訊據異議人即受處分人乙○○固坦承有於上揭時點經過舉發
    地點，惟矢口否認有何違反道路交通管理處罰條例之行為，
    於聲明異議狀及本院訊問時辯稱：伊未闖紅燈，但是證人所
    述有攔停及伊駕車離開情形，伊沒有印象伊有做這些行為，
    當天伊經過路口時，伊沒有看到警察，伊不清楚為何證人可
    以確認伊有違規，且未有違規照片等證據，罰單亦無伊簽名
    云云。經查，上揭違規事實，業經證人即本件舉發警員甲○
    ○於本院訊問時到庭結證稱：「（問：舉發過程為何？）一
    月二十七號當天我們有三個同仁執勤下午五點到十七點的巡
    邏勤務，當天我們在樹林市○○○路與俊英路街口取締闖紅
    燈，我們是在樹新路上執勤的。當天我們三個同仁在攔檢的
    時候，在十六點十二分的時候，有一個男子戴安全帽騎乘一
    台重型機車（車號N2J-680號），當時那個男子在那個時間
    點闖紅燈，他是由樹新路直行往新莊方向闖的紅燈是俊英街
    路口的紅燈，當時我們有另外一個同事鳴笛攔停，然後那個
    男子起初有做出停車的動作，後來突然又從路邊加速離開。
    」、「（問：當天那位違規駕駛車輛車號，是否可以確定？
    ）可以，我與另外一個同事在車後都確認是這輛機車違規的
    ，然後記下車號，該機車車身是大台的馬車型式的，與一般
    機車型式不同。」、「一般我們攔停違規車輛的時候，我們
    會先確認車牌、顏色，本件我確認我所要攔停的車牌、顏色
    都沒有錯」等語明確（參本院九十七年六月四日訊問筆錄）
    ，證人對當時所見該車之違規情形證述綦詳。而觀諸證人證
    述之舉發經過，自發覺異議人所有上開車輛有上述闖紅燈情
    形，續鳴笛示意攔查，惟駕駛人表現出停車動作經遲疑後仍
    拒檢加速逃逸，證人旋將車號、廠牌、車色記明，並載明駕
    駛人特徵（卷附舉發通知單可參）等情，經查明相符後予以
    舉發，其過程具體詳細連續不中斷，且符時序常理，依證人
    係受過正式專業訓練之警察人員，對於至其面前所見違規車
    輛之車號、顏色、廠牌、車型等資辨別該車特徵之相關資料
    ，應較一般人民更能詳為注意，且證人復續踐行查證動作，
    認與相關資料相符後始據以舉發（有臺北縣政府警察局樹林
    分局九十七年三月七日北縣警樹交裁字第○九七○○○六二
    四四號函可佐），應可排除其誤記違規車輛資料之可能性，
    又異議人對證人所證其車輛車型亦肯認之，益徵證人依其親
    身經歷參與攔查異議人所有違規車輛，見聞之證述不失為真
    ，況證人即本件舉發警員甲○○與異議人間並無何身分利害
    業務關係，當無嫌隙，衡情應無甘冒偽證罪刑責風險而設詞
    構陷異議人之理，從而，既查無任何證據足資證明執勤員警
    有何捏造事實違法取締之不法情事，並參酌警員執行公務時
    ，本身即受有行政懲處責任之監督，且其到庭具結作證，更
    係以刑事責任擔保其證言之真實性，其之證言又與事實無悖
    ，是其證述應非子虛，自足採信。又違規情事發生往往在一
    瞬之間，若要求員警於違規時均須提出科學採證資料始可加
    以舉發，實太過苛求，且遍尋道路交通法令亦無員警為上開
    違規情事逕行舉發時須有科學儀器採證資料始可為之規定，
    故雖未有採證證據提出，然證人證言之可信既如上述，已足
    資為認定異議人於行向紅燈違規闖越駕駛之實。異議人徒以
    上詞空言置辯，未有何利己證據提出供本院詳查以實其說，
    顯係推諉卸責之詞，洵不足採。從而，異議人於上述時、地
    ，騎乘所有上開車輛途經設有燈號管制之交岔路口時，有於
    行向紅燈號誌亮起之情況下違規紅燈行駛暨不服指揮稽查逃
    逸一事，已臻明確，應堪認定。
四、綜上，原處分機關據以援引首開規定，分別裁處異議人一千
    八百元罰鍰，並記違規點數三點及三千元罰鍰，並記違規點
    數一點，核無違誤，本件異議人之異議為無理由，均應予駁
    回。
據上論斷，應依道路交通案件處理辦法第十九條，裁定如主文。
中    華    民    國    97    年    6     月    24    日
                    臺灣板橋地方法院交通法庭
                              法  官  王綽光
以上正本證明與原本無異
如不服本裁定應於送達後5 日內向本院提出抗告狀
                              書記官  許清秋
中    華    民    國    97    年    6     月    24    日


司法院資訊處製作；財團法人民間司法改革基金會備份。
